臺灣基隆地方法院刑事判決　　　　　　　 96年度訴字第553號
公　訴　人　臺灣基隆地方法院檢察署檢察官
被　　　告　戊○○
選任辯護人　陳雅萍律師
被　　　告　乙○○
選任辯護人　許智勝律師
上列被告等因殺人未遂等案件，經檢察官提起公訴（96年度偵字
第2606號、第2658號），本院判決如下：
    主  文
戊○○殺人，未遂，處有期徒刑伍年陸月。
乙○○無罪。
    事  實
一、戊○○與乙○○素不相識，緣乙○○於民國96年5月2日晚間
    10時許，與友人丁○○一同前往址設於基隆市○○○路32號
    2樓、由戊○○擔任股東之「A1卡拉OK」飲酒唱歌，嗣於96
    年5月3日凌晨0時40分許，正在店內吧檯切水果之戊○○聽
    聞店內有客人表示喝酒喝得不高興，即持水果刀（刀柄部分
    長12公分，刀刃長21公分）進入乙○○消費之包廂內了解狀
    況，並對乙○○、丁○○2人以台語稱：「有事情到外面講
    」，乙○○見戊○○手持水果刀且態度不佳，恐戊○○對其
    不利，乃持包廂內桌上之玻璃酒杯朝戊○○丟擲，雖該酒杯
    未砸中戊○○，惟此舉已惹怒戊○○，戊○○因一時氣憤難
    平，遂頓萌殺人之犯意，手持水果刀朝乙○○之左胸部刺入
    ，復接續朝乙○○頭部砍殺，並高喊「給他死」等語，經乙○○以左手抵擋，戊○○乃再持刀砍往乙○○臉部，使乙○○受有左胸切割傷3x2公分及7公分、左上臂深切割傷18x6公
    分併橈神經之三角肌分枝受損斷裂、左側顏面切割傷5x2.3
    公分、右側第4手指切割傷之傷害。此際在旁之丁○○見狀
    即上前制止，並環抱戊○○腰部將其拖至包廂外，惟戊○○
    猶欲返回包廂繼續砍殺乙○○，幸遭丁○○及店內聽聞爭吵
    聲至包廂外之不詳客人阻止，並由店內小姐將戊○○手上之
    刀取下，戊○○始作罷。丁○○於店內客人上前阻止時趁隙
    下樓報警，乙○○隨後亦趁隙逃離現場，並由丁○○即時送
    醫急救，始倖免於死。嗣經警據報到場處理，並在上址櫃臺
    抽屜內扣得戊○○作案用之水果刀1把，而查獲上情。
二、案經基隆市警察局第四分局報告臺灣基隆地方法院檢察署檢
    察官偵查起訴。
    理  由
壹、被告戊○○部分
一、證據能方面
  (一)按被告以外之人於審判外之言詞或書面陳述，除法律有規定
    者外，不得作為證據，刑事訴訟法第159條第1項定有明文。
    查告訴人乙○○、證人丁○○、丙○○於警詢之陳述，係屬
    被告戊○○以外之人於審判外之言詞陳述，且被告戊○○之
    辯護人於本院準備程序時認此部分證據無證據能力，本院復
    查無刑事訴訟法第159條之1至159條之5例外得為證據之情況
    ，依前揭規定，自不得作為本案認定被告戊○○犯罪事實存
    否之證據。
  (二)次按被告以外之人於偵查中向檢察官所為之陳述，除顯有不
    可信之情況者外，得為證據，刑事訴訟法第159條之1第2項
    定有明定。所稱「不可信之情況」，法院應審酌被告以外之
    人於陳述時之外在環境及情況，例如：陳述時之心理狀況、
    有無受到外力干擾等，以為判斷之依據，故係決定陳述有無
    證據能力，而非決定陳述內容之證明力（參見法院辦理刑事
    訴訟案件應行注意事項第89點）。查證人乙○○、丁○○、
    丙○○於偵查時之證述，固屬傳聞證據，惟上述證人於偵查
    時所為之證述，均經其等具結，且核閱筆錄無訛後簽名（詳
    見各該筆錄及證人結文），本院復查無其等之陳述有受到外
    力干擾之情事，可見依其等之陳述時之外在環境及情況，並
    無顯不可信之情況，依前揭規定，自得作為本案之證據。
  (三)再按從事業務之人於業務上或通常業務過程所須製作之紀錄
    文書、證明文書，除顯有不可信之情況外，依刑事訴訟法第
    159條之4第2款之規定，得為證據。又「刑事訴訟法第159
    條之4對於具有高度特別可信之文書如公務文書等，在兼具
    公示性、例行性或機械性、良心性及制裁性等原則下，雖屬
    傳聞證據，例外容許作為證據使用。因此，採取容許特信性
    文書作為證據，應注意該文書之製作，是否係於例行性的公
    務或業務過程中，基於觀察或發現而當場或即時記載之特徵
    。」（最高法院94年度台上字第1361號判決意旨參照）。查
    告訴人乙○○長庚紀念醫院診斷證明書2紙、病歷資料，皆
    係上開醫院從事醫療業務之專業醫師或護士於業務上所製作
    之紀錄文書或證明文書，且未見有何不可信之情況，應有證
    據能力。
  (四)至偵查卷附告訴人乙○○、證人丁○○受傷照片、現場照片
    及扣案之水果刀，並非供述證據，無傳聞法則之適用，且經
    查並無非法取得之情形，當有證據能力，合先敘明。
二、認定事實所憑之證據及理由
    訊據被告戊○○固坦承有持刀砍傷告訴人乙○○之左手臂，
    惟矢口否認有何殺人未遂之犯行，辯稱：當時係因乙○○、
    丁○○在包廂內喝酒不高興，且店內另一名股東丙○○曾表
    示乙○○等人係黑社會之人，伊為自衛才攜帶水果刀前往查
    看，伊進去包廂後告知客人有事至外面談，竟遭乙○○站起
    來用玻璃酒杯敲擊頭部，伊一時氣憤才會拿刀刺乙○○左手
    臂，詎丁○○見乙○○遭砍後，即向伊打來，伊與乙○○、
    丁○○三人遂扭打一起，後來店內客人進來勸架，將伊、乙○○、丁○○架開，伊就自己走出包廂外，至於乙○○所受
    左手臂外其餘傷害係伊手中水果刀在三人扭打拉扯之際不慎
    揮及乙○○所致，伊並未持刀刺乙○○胸腹部；又伊與乙○○無冤無仇，並無殺人之動機，亦無殺人之故意云云。經查
    ：
  (一)被告戊○○於前揭時、地持水果刀朝告訴人乙○○左腹部（
    實為左胸部）刺入，復接續朝乙○○頭部砍殺，並高喊「給
    他死」等語，經乙○○以左手抵擋，被告戊○○再持刀刺向
    乙○○臉部，嗣經在場友人丁○○上前阻止將被告戊○○拖
    出包廂外，被告戊○○猶欲衝進包廂內繼續砍殺乙○○，惟
    遭店內客人抓住阻止，乙○○始得趁隙逃離等情，迭據證人
    乙○○於偵訊及本院審理時證述綦詳（見2606號偵查卷第56
    至58頁、本院卷第156至159頁），核與在場目擊證人丁○○
    於本院審理時證述：被告戊○○手持水果刀進入包廂內要伊
    與乙○○出去，伊與乙○○要起身離開時，戊○○就拿刀刺
    往乙○○，兩人粘在一起，乙○○在擋刀，伊看到乙○○受
    傷，乙○○手臂、左邊腋下、顏面、手指等多處受傷，伊有
    上前拉戊○○手臂，想拿下戊○○手上水果刀，因拿不下來
    ，就環抱戊○○腰部將他拖至包廂外面，但戊○○還是作勢
    要衝進去（伊拉住被告戊○○握刀右手，戊○○叫伊放開，
    並說今天一定要讓乙○○死，他身體有裡面衝的動作），此
    時店內有客人幫忙抓住戊○○持刀之右手阻止戊○○；戊○○在持刀刺乙○○過程中以台語喊了好幾次「要給他死」等
    語之情節大致相符（見本院卷第97頁、第102至103頁），且
    告訴人乙○○於案發後立即至醫院急診（96年5月3日0時56
    分許急診）之診斷結果，其確受有左胸切割傷3x2公分及7公
    分、左上臂深切割傷18 x6公分併橈神經之三角肌分枝受損
    斷裂、左側顏面切割傷5x 2.3公分、右側第4手指切割傷之
    傷害，復有長庚紀念醫院診斷證明書2紙在卷可稽（見2606
    號偵查卷第36頁、2658號偵查卷第7頁），核與告訴人即證
    人乙○○前揭所證遭砍情節吻合，自堪認其前揭證述非虛。
    至告訴人乙○○於偵訊及本院審理時雖證稱：被告戊○○持
    刀站在包廂門口要伊與丁○○出包廂，因伊與丁○○不理他
    ，被告戊○○就拿刀進來說要給伊死，就直接刺向伊左腹部
    ，伊遭刺後，就把被告戊○○推開，因被告戊○○還要向前
    ，伊才拿桌上公杯朝被告戊○○丟擲，伊並沒有先拿公杯丟
    被告戊○○等語（見2606號偵查卷第56至57頁、本院卷第15
    6頁、第158頁反面、第159頁），惟證人丁○○於本院審理
    時則證稱：是被告戊○○持刀往乙○○胸腹部刺過去時，乙○○從茶几上拿起公杯丟過去等語（見本院卷第101頁），
    兩人間之證述不符，且被告戊○○與告訴人乙○○、證人丁○○於案發前素不相識，亦無仇怨，業據被告戊○○於本院
    審理時供述在卷（見本院卷第163頁）及證人乙○○、丁○○於本院審理時證述明確（見本院卷第99頁、156頁），復
    依證人乙○○、丁○○於本院審理時之證述可知，兩人於被
    告戊○○持刀進包廂要其等出去包廂外談時，並未對被告戊○○有何刺激之言詞，且被告戊○○砍殺對象均係針對乙○○，則倘乙○○並未先持酒杯丟或敲擊被告戊○○，被告戊○○斷無持刀針對告訴人乙○○砍殺之理，參以證人丁○○
    於偵訊時證稱：應該是乙○○以為被告戊○○要拿水果刀刺
    他，他才拿酒杯丟被告戊○○等語（見2606號偵查卷第50頁
    ），故此部分應以被告戊○○所辯係告訴人乙○○先持玻璃
    杯朝其攻擊為可採（至於係往戊○○頭部敲擊而正中戊○○
    頭部，抑或丟向戊○○而未丟中，詳如後述）。
  (二)被告戊○○雖辯稱其僅有持刀砍告訴人乙○○之左手臂，乙○○所受其餘傷害係其與乙○○、丁○○三人扭打拉扯時不
    慎揮及所致，且店內客人將伊三人架開後，伊就自己走出包
    廂云云。惟查：
  1.被告戊○○所辯情節，核與告訴人即證人乙○○、證人丁○○前揭所證不符，且告訴人乙○○所受左側胸部傷口深及肌
    膜層，約7公分深，有財團法人長庚紀念醫院（基隆）分院9
    6年8月23日（96）長庚院基字第0834號函及函附病歷資料在
    卷可按（見本院卷第43頁、第53頁反面），顯見該傷口係遭
    猛力刺入，被告戊○○辯稱係拉扯間不慎揮及云云，核與事
    實相悖，不足採信。又被告戊○○於本院審理時就其與乙○○、丁○○三人扭打拉扯之情節供稱：告訴人乙○○用公杯
    往伊頭部敲下去，伊就用手去抵擋，刀子才揮到乙○○手臂
    ，後來丁○○看到就過來幫乙○○打伊，三人打在一起，丁○○有用腳踹伊、踢伊腳，伊手拿著刀跟他們拉扯，伊只有
    往乙○○手臂揮過去而已，其他部位都是拉扯之間刺到的等
    語（見本院卷第161頁反面、第162頁、第164頁），已核與
    其於警詢供稱：其中一名客人拿喝酒用的公杯往伊頭上敲擊
    ，伊手上拿著剛剛在切水果用的水果刀直接反應的往他身上
    刺，至於刺於何處伊不知道，共刺了2次等語（見2606號偵
    查卷第10至11頁）不符，且被告戊○○於本院審理時供稱：
    告訴人乙○○係右手持公杯往伊頭部左側上方敲擊等語（見
    本院卷第166頁反面），則其倘係抵擋而揮及告訴人乙○○
    ，其所揮中者應係告訴人乙○○之右手臂，而非告訴人乙○○之左手臂，益見其所辯不實；再依被告戊○○、告訴人乙○○及證人丁○○當庭繪製之案發現場包廂位置圖（見本院
    卷第124、126、127頁），並對照案發現場包廂內之照片（
    見2606號偵查卷第30頁），可知案發當時告訴人乙○○遭砍
    之位置係處於包廂角落，因有沙發環繞及茶几在旁，其空間
    窄小，根本無法容納三人在該處扭打；又被告戊○○於案發
    後至醫院急診，經診斷結果僅受有右臂及右前臂多處擦挫傷
    及眩暈之傷害，其身體其餘部位並未受有任何傷害，故其所
    言有遭腳踹、踢，顯不足採，再參以證人丁○○僅受有左手
    小姆指輕微切割傷之傷害，業據證人丁○○於本院審理證述
    明確，並有丁○○受傷照片在卷可稽（見本院卷第103頁、
    260 6號偵查卷第24頁），復參以被告戊○○於本院審理時
    自承其與乙○○、丁○○拉扯時，水果刀並未離手等情（見
    本院卷第164頁正、反面），倘被告戊○○與乙○○、丁○○三人有扭打一起，何以丁○○僅受有前揭姆指輕微切割傷
    ？且被告戊○○以證人身分為同案被告乙○○作證時，經檢
    察官質以丁○○既有進來參加毆打，何以他完全沒有受傷等
    語，亦答稱：因為伊是面對乙○○，丁○○就在旁邊拉等語
    （見本院卷第162頁），更足見被告戊○○前揭所辯不實，
    而以證人乙○○所證其所受傷害係被告戊○○砍殺及證人丁○○所證其上前拉戊○○手臂，並環抱戊○○腰部將他拖至
    包廂外，三人並無扭打在一起等語為可採。
  2.至證人己○○於本院審理時固證稱：案發當天伊要去上廁所
    ，經過時聽到包廂內有人起爭執，伊就站在門口看，看到乙○○用杯子丟向被告戊○○，他們三人（指戊○○、乙○○
    、丁○○三人）扭打在一起，後來店內客人就將他們拉開，
    拉開後就分開了，被告戊○○並沒有要再衝向乙○○說要給
    他死，也沒有看到被告戊○○手上拿著刀；他們三人是互毆
    ，被告戊○○打乙○○，乙○○打戊○○，亂成一團等語（
    見本院卷第113至114頁），證人丙○○於本院審理時亦證稱
    ：伊本來在櫃台，聽見爭吵聲前去包廂查看，看到戊○○、
    乙○○、丁○○他們三人都已經在包廂外，當時還有證人己○○在場等語（見本院卷第107頁），惟經本院命證人己○○當庭繪製案發現場「A1卡拉OK」店平面位置圖及包廂內被
    告戊○○、乙○○、丁○○三人所在位置圖，其所繪製之卡
    拉OK店內平面位置圖顯示案發之包廂係在該店二樓進門之左
    邊，廁所亦在進門左邊之上方，核與被告戊○○、證人即「
    A1卡拉OK」股東丙○○、證人乙○○所繪製案發之包廂係在
    該店二樓進門之右側、廁所係在左廁下方等位置完全不符，
    且其所繪製之包廂內被告戊○○、乙○○、丁○○三人所在
    位置圖，亦核與被告戊○○、證人乙○○、丁○○所繪製者
    全然相佐（被告戊○○等三人所繪製三人位置圖為相符），
    並有被告戊○○、證人乙○○、丁○○所未繪製之小姐在包
    廂內，有其等所繪製之上述平面位置圖及所在位置圖在卷可
    稽（見本院卷第123至128頁），且其所述當日證人乙○○、
    丁○○離去該店之先後次序，亦核與被告戊○○、證人乙○○、丁○○所述相反，故證人己○○所證其案發當時有在現
    場目擊上情及證人丙○○證述己○○當時有在場云云，顯有
    與事實不符之嚴重瑕疵可指，自不足採為有利被告戊○○之
    認定。
  (三)被告雖復辯稱其與告訴人乙○○素無冤仇，並無殺人之動機
    及犯意云云，惟按刑法上殺人未遂罪與傷害罪之區別，本視
    加害人有無殺意為先決條件，不能因加害人與被害人無深仇
    大恨，即認無殺人之故意。又被害人所受之傷害程度，雖不
    能據為認定有無殺意之唯一標準，但加害人之下手情形如何
    ，於審究犯意方面，仍不失為重要參考資料，自應審酌當時
    情況，視其有無持兇器、兇器種類、下手輕重及加害部位等
    以為判斷之參考。再犯罪之故意，祇須對於犯罪事實有所認
    識而仍實施為已足；殺人未遂罪之成立，以有戕害他人生命
    之故意，著手於刺殺之實行而未發生死亡之結果為要件（最
    高法院19年上字第718號、20年非字第104號、30年上字第26
    71號及47年台上字第1634號判例意旨可資參照）。查被告戊○○與告訴人乙○○、證人丁○○於案發前固素不相識，亦
    無仇怨，然本案係告訴人乙○○持酒杯先朝被告戊○○攻擊
    而惹怒被告戊○○，業如前述，被告戊○○於偵訊時亦供稱
    係因頭被砸到一時衝動而刺乙○○等語（見2606號偵查卷第
    41至42頁），故被告戊○○辯稱其並無殺人之動機云云，並
    不足採。又被告戊○○係先持刀刺入告訴人乙○○之左胸部
    ，並再持刀砍向告訴人乙○○之頭部，經告訴人乙○○以左
    手抵擋，始未傷及頭部要害等情，已認定如前述，而扣案之
    水果刀為鐵質，刀柄部分長12公分，刀刃部分長21公分，單
    面開鋒，業據本院當庭勘驗無訛，有勘驗筆錄在卷可參（見
    本院卷第167頁反面），該刀並非小型家用之水果刀，持之
    刺或砍向人之左胸、頭部等處，足取人命，乃眾所皆知之事
    ，被告戊○○並非無智識能力之人，對此當知之甚明，故其
    持刀刺或砍向告訴人乙○○之左胸、頭部之際，自有致告訴
    人乙○○死亡之認識，詎其仍持該水果刀朝告訴人乙○○左
    胸、頭部等人體要害部位攻擊，並出言「給他死」等語，且
    經證人丁○○上前阻止並拖至包廂外，仍欲衝進包廂內攻擊
    ，則其有殺人之故意甚明。再觀諸前揭告訴人乙○○診斷證
    明書及病歷資料所載，乙○○係受有左胸切割傷3x 2公分及
    7 公分、左上臂深切割傷18 x6公分併橈神經之三角肌分枝
    受損斷裂、左側顏面切割傷5x2. 3公分、右側第4手指切割
    傷之傷害，且告訴人乙○○到院當時血壓偏低，收縮壓和舒
    張壓分別為74公里米汞柱及41厘米汞柱，其原因為失血過多
    ，當時確有致命危險。其左側胸部傷口深及肌膜層，但未傷
    到肌肉和肋骨，臉頰傷口和手指傷口為淺層切割傷等情，亦
    有財團法人長庚紀念醫院（基隆）分院96年8月23日（96）
    長庚院基字第0834號函在卷可按（見本院卷第43頁），是告
    訴人乙○○除臉部及手指傷口外，其左胸傷口深及7公分，
    左上臂傷口亦為深切割傷，並造成神經受損斷裂，顯見被告
    戊○○當時用力甚猛，若非遭證人丁○○及店內客人即時阻
    止，並由證人丁○○即時送醫急救，告訴人乙○○早因失血
    過多致死，是自被告戊○○使用之工具、攻擊告訴人乙○○
    之部位、攻擊之力道及經人阻止始罷手等情綜合觀之，足認
    被告戊○○顯有致告訴人乙○○於死之犯意，其所辯無殺人
    之犯意云云，委無可採。
  (四)另告訴人即證人乙○○於偵訊時雖證稱：伊跑下樓時，被告
    戊○○亦追下來想要刺伊，剛好有警車經過，被告戊○○才
    沒有繼續追伊等語（見2606號偵查卷第57頁），證人丁○○
    於本院審理時亦證稱：伊跑下樓後沒有久，乙○○就跟著下
    樓，伊看見被告戊○○拿著刀追下來，剛好有一個警網在那
    裡，被告戊○○大概看到警網就離去等語（見本院卷第98頁
    ），而被告戊○○固坦承其有追下來，惟供稱係為要求渠等
    買單才追下樓，下樓時手上並未持刀等語（見本院卷第162
    頁反面），核與證人丙○○於本院審理時證述：係伊告訴被
    告戊○○那兩個客人（指乙○○、丁○○）還沒有買單，所
    被告戊○○有追下樓，當時並沒有拿東西追下去等語相符（
    見本院卷第107至108頁），且證人乙○○於本院審理時證述
    ：伊看不清楚被告戊○○下樓追他時有無拿東西等語（見本
    院卷第157頁反面），證人丁○○於偵訊時亦證述：那邊暗
    暗的，伊沒有注意到被告戊○○手上有沒有拿刀等語（見26
    06號偵查卷第49頁），故證人乙○○、丁○○所證被告戊○○有繼續持刀追殺乙○○云云，自無從認定，惟此部分並無
    礙被告戊○○前揭殺人犯意之認定，併此敘明。
  (五)綜上所述，被告戊○○所辯（除告訴人乙○○有先持玻璃杯
    攻擊伊外），均不足採。本件事證明確，其犯行堪以認定，
    應依法論科。
三、論罪科刑
    本件被告戊○○基於殺人之故意，持刀刺及砍殺告訴人乙○○之左胸、左手臂及臉部，因在場證人丁○○及店內客人阻
    止而未生告訴人乙○○死亡之結果，核其所為，係犯刑法第
    271條第2項、第1項之殺人未遂罪。被告戊○○已著手於殺
    人行為之實施，而未生死亡之結果，其行為係屬未遂，應依
    刑法第25條第2項之規定，減輕其刑。爰審酌被告戊○○雖
    無前科，惟其僅因告訴人乙○○對其丟擲酒杯等細故即萌生
    殺意，致告訴人乙○○受有前揭事實欄所載傷勢非微之傷害
    ，惡性非輕，暨其犯後否認大部分犯行，且迄今未與告訴人
    乙○○達成和解，賠償任何損害等一切情狀，量處如主文所
    示之刑，以示懲儆。至扣案之水果刀，雖係被告戊○○供本
    案犯罪所用之物，惟該刀係「A1卡拉OK」店內所有之物，非
    被告戊○○所用，除據被告戊○○供述在卷外，並經證人丙○○證述明確，本院自不予宣告沒收。
貳、被告乙○○部分：
一、公訴意旨略以：緣被告乙○○於96年5月2日晚間10時許，與
    友人丁○○一同前往址設於基隆市○○○路32號2樓、由被
    害人戊○○擔任股東之「A1卡拉OK」喝酒唱歌，嗣於96年5
    月3日凌晨0時40分許，正在店內吧檯切水果之戊○○聽聞包
    廂內有客人表示喝酒喝得不高興，即持拿水果刀進入被告乙○○消費之包廂了解，因戊○○態度不佳引起被告乙○○不
    悅，被告乙○○竟基於傷害之犯意，持包廂桌上之玻璃酒杯
    敲擊戊○○之頭部，戊○○惱怒並不甘示弱，持水果刀朝乙○○之面部、手部、左腋下等處砍殺，雙方並發生拉扯，戊○○因而受有右臂及右前臂多處擦挫傷、眩暈之傷害。因認
    被告乙○○涉犯刑法第277條第1項之傷害罪嫌。
二、按犯罪事實應依證據認定之，無證據不得推定其犯罪事實，
    又不能證明被告犯罪者，應諭知無罪之判決，刑事訴訟法第
    154條第2項、第301條第1項分別定有明文。所謂認定犯罪事
    實之證據，係指足以認定被告確有犯罪行為之積極證據而言
    ，苟未能發現相當證據，或證據不足為不利於被告事實之認
    定時，即應為有利於被告之認定，更不必有何有利之證據，
    亦不能以推測或擬制之方法，以為裁判基礎（最高法院29年
    上字第3105號、40年台上字第86號判例、56年度台上字第8
    07號判決意旨參照）。另按認定犯罪事實，所憑之證據，雖
    不以直接證據為限，間接證據亦包括在內，然無論直接或間
    接證據，其為訴訟上之證明，須於通常一般之人均不致於有
    所懷疑，而得確信其為真實之程度者，始得據之為有罪之認
    定，倘其證明尚未達到此一程度，而有合理性懷疑之存在時
    ，即無從為有罪之認定（最高法院76年臺上字第4986號判例
    意旨參照）。又告訴人之告訴，係以使被告受刑事訴追為目
    的，是其陳述是否與事實相符，仍應調查其他證據以資審認
    ，苟其所為攻擊之詞，倘有瑕疵，則在此瑕疵未予究明以前
    ，即不能遽採為斷罪之基礎（參見最高法院52年台上字第13
    00號判例及69年度台上字第1531號判決意旨參照）。再刑法
    第277條第1項之傷害罪，以傷害人之身體或健康為其構成要
    件，是行為人縱有傷害之行為，倘未生傷害之結果，因傷害
    罪並不罰未遂，自難以傷害罪相繩。
三、本件公訴人認被告乙○○涉有傷害罪嫌，係以被告乙○○之
    供述、告訴人即證人戊○○之證述、證人丁○○、丙○○之
    證述及告訴人戊○○之衛生署基隆醫院診斷證明書為其論據
    （查此部分證據固屬傳聞證據，惟被告乙○○於本院準備程
    序、審理及其嗣於本院審理時選任之辯護人於本院審理時均
    未爭執此部分證據之證據能力，本院經核上述證據亦無非法
    取得及證據力明顯過低等不適當作為證據之情形，除證人戊○○於96年5月3日、同年7月5日之陳述，未經具結，依法不
    得作為證據外，依刑事訴訟法第159條之5規定，自得作為認
    定本案被告乙○○犯罪事實存否之證述）。
四、訊據被告乙○○固坦承其有持酒杯丟向被告戊○○，惟堅決
    否認有何傷害之犯行，辯稱：當時係告訴人戊○○持刀站在
    包廂門口要伊與丁○○出包廂，因伊與丁○○不理他，戊○○就拿刀進來說要給伊死，就直接刺向伊左腹部，伊遭刺後
    ，就把戊○○推開，因戊○○還要向前，伊出於自衛，才拿
    桌上酒杯朝戊○○丟擲，酒杯並沒有砸到戊○○頭部；又伊
    並沒有動手拉扯戊○○，戊○○手部之傷害可能係店內友人
    勸阻拉扯時造成的，伊當時要跑都來不及，怎麼可能去傷害
    戊○○等語。經查：
  (一)告訴人即證人戊○○於警詢、偵訊及本院審理時固迭證述：
    被告乙○○有持酒杯敲擊伊頭部造成暈眩（見2606號偵查卷
    第10頁、第12頁、第65至66頁、本院卷第161頁、164頁、第
    166 頁），其於本院審理時並證稱：被告乙○○係直接用公
    杯朝伊頭部左側敲下，公杯是在頭部破裂，玻璃碎片還有插
    在頭上等語（見本院同上卷頁），且有玻璃破碎之現場照片
    在卷可參（見同上偵查卷第31至32頁），惟依告訴人戊○○
    於案發當日凌晨4時26分至行政衛生署立基隆醫院急診之診
    斷證明書所示（見2606號偵查卷第37頁），其係受有右臂及
    右前臂多處擦挫傷及眩暈之傷害，並無任何頭部外傷情形，
    且告訴人戊○○頭部並無紅腫或瘀腫現象，亦有行政院衛生
    署基隆醫院96年10月8日基醫病字第0960008186號函暨函附
    病歷資料在卷可按（見本院卷第141至145頁），證人戊○○
    於本院審理時亦證稱：頭部沒有外傷，也沒有流血，當時亦
    無戴帽子或安全帽等語（見本院卷第163至164頁），則倘被
    告乙○○確有持酒杯敲擊告訴人戊○○頭部，酒杯並在其頭
    部破裂，且玻璃碎片插在其頭部，甚至造成告訴人戊○○迄
    案發後近4小時仍有眩暈現象（本件案發係在凌晨0時40分許
    ，告訴人戊○○就醫時間為凌晨4時26分許），顯見被告乙○○當時用力甚猛，是在告訴人戊○○頭部並無任何安全防
    護之情況下，衡情告訴人戊○○頭部應有遭玻璃碎片插入之
    刺傷或割傷及遭酒杯敲擊所致之紅腫或瘀傷，然事實上告訴
    人戊○○之頭部卻未有任何外傷、紅腫或瘀傷現象，故告訴
    人即證人戊○○所證被告乙○○有持酒杯敲擊伊頭部云云，
    顯不足採，應以被告乙○○所辯其有持酒杯丟向被告戊○○
    ，惟未丟中被告戊○○為可採。又上述診斷證明書固顯示告
    訴人戊○○有眩暈之現象，惟經本院依職權向行政院衛生署
    基隆醫院函詢告訴人戊○○眩暈造成之原因及對健康有無影
    響，該院函覆稱：「依病歷記載及主治醫師意見，病患戊○○於96年5月3日就診時，病患有喝酒，且被玻璃杯打到頭，
    這兩項均是該病人覺得頭暈。病患到院時，神智精楚，生命
    徵象穩定，步行入本院急診，依當時情況判定應無對健康造
    成傷害」等語（見上述函暨函附病歷資料，卷頁同上），顯
    見該院記載之告訴人戊○○「眩暈」之原因，依因告訴人戊○○飲酒及其自述被玻璃杯打到頭，惟告訴人戊○○所證遭
    玻璃杯打到頭並不足採，已如前述，參以告訴人戊○○案發
    當日確有飲酒，除據其於本院審理時證述明確外（見本院卷
    第163頁反面），並有酒測單附卷可稽（見2606號偵查卷第1
    8頁），可見告訴人戊○○之眩暈現象係其個人飲酒所致，
    核與被告乙○○無涉，自無從為不利被告乙○○之認定。至
    證人丙○○於本院審理時雖證稱：伊看到戊○○頭部有紅腫
    云云（見本院卷第108頁），惟核與告訴人戊○○所證不符
    ，亦核與前揭事證相佐，自不足採；另證人丁○○於警詢時
    固證稱：被告乙○○拿起桌上玻璃杯丟向戊○○，而打到戊○○云云（見同上偵查卷第20頁），惟其嗣於偵訊及本院審
    理時均改證稱：被告乙○○有拿桌上酒杯丟向戊○○，有沒
    有丟到伊沒有看到等語（見同上偵查卷第48頁、本院卷第98
    頁），並佐以前揭告訴人戊○○頭部並未受傷之客觀事證，
    足見證人丁○○於警詢所證並不足採，本件被告乙○○係持
    酒杯丟向告訴人戊○○，惟未丟或砸中戊○○，應堪認定。
  (二)次查，告訴人戊○○除眩暈外，固受有右臂及右前臂多處擦
    挫傷之傷害，惟按對於現在不法之侵害，而出於防衛自己或
    他人權利之行為，不罰，刑法第23條定有明文。查證人丁○○於本院審理時證稱：被告乙○○在被刺過程中，沒有反擊
    行為，只有和告訴人戊○○拉扯；伊與店內客人都有用手抓
    住告訴人戊○○持刀右手，因為戊○○有想掙脫伊拉住他的
    右手並想衝進包廂，伊與戊○○在包廂外相互拉扯過程時，
    雙方都很用力，且有碰到旁邊物品等語（見本院卷第102至
    103 頁），是告訴人戊○○所受右臂之傷害，究係被告乙○○所致，抑或證人丁○○或其他店內客人所致，已非無疑；
    且告訴人即證人戊○○於本院審理時證稱：乙○○、丁○○
    都有與伊發生拉扯，他們2人所以拉伊手部，是因為當時伊
    右手有持刀等語（見本院卷第167頁），參以告訴人戊○○
    斯時正持刀砍殺被告乙○○（詳如前述），以及告訴人戊○○全身除右臂及右前臂多處擦挫傷外，身體其餘部位並無外
    傷等情，則被告乙○○縱拉扯告訴人戊○○造成戊○○右臂
    擦挫傷，亦屬正當防衛之行為，且無防衛過當之情形，自屬
    不罰之行為。至告訴人戊○○於警詢時固證稱：伊手部的傷
    勢是公杯的玻璃破裂後所割傷云云（見2606號偵查卷第12頁
    、證人丙○○於本院審理時亦證稱：伊看見戊○○左手上臂
    有類似被玻璃碎片割的傷云云（見本院卷第108頁），然告
    訴人戊○○係右臂及右前臂受傷，並非左臂或左前臂受傷，
    且其右臂及右前臂所受之傷害係擦挫傷，亦非切割傷，故其
    等此部分證述，顯與事實不符，自不足為不利被告乙○○之
    認定。
五、綜上所述，本件被告乙○○雖有持酒杯朝告訴人戊○○丟擲
    ，惟並未造成告訴人戊○○受傷，其行為自難認與傷害罪之
    構成要件相當；又被告乙○○縱與告訴人戊○○拉扯間造成
    戊○○右臂及右前臂受傷，惟此係因遭告訴人戊○○砍殺，
    出於防衛自己之權利所為之正當防衛行為，且其防衛行為亦
    未過當，自難以傷害罪相繩。此外，公訴人復未提出無其他
    積極證據證明足以認定被告乙○○有公訴人所指前揭傷害之
    犯行，依前揭說明，自應諭知乙○○無罪之判決。
據上論斷，應依刑事訴訟法第299條第1項前段、第301條第1項，
刑法第272條第2項、第1項、第25條第2項，判決如主文。
本案經檢察官甲○○到庭執行職務。
中　　華　　民　　國　　96　　年　　10　　月　　29　　日
                  刑事第一庭審判長法    官  王福康
                                  法    官  劉桂金
                                  法    官  王美婷
以上正本證明與原本無異。
對於本件判決如有不服，應於收受送達後10日內，向本院提出上
訴書狀，上訴於臺灣高等法院，並按他造當事人之人數附具繕本
。
中　　華　　民　　國　　96　　年　　10　　月　　29　　日
                                  書記官  明祖斌
附錄本案論罪法條：
中華民國刑法第271條
殺人者，處死刑、無期徒刑或 10 年以上有期徒刑。
前項之未遂犯罰之。
預備犯第 1 項之罪者，處 2 年以下有期徒刑。
